【裁判字號】    98,交聲,129
【裁判日期】    980223
【裁判案由】    聲明異議
【裁判全文】
臺灣高雄地方法院交通事件裁定         98年度交聲字第129號
原處分機關  高雄市政府交通局
法定代理人  王國材
異  議  人  甲○○
即受處分人
上列異議人即受處分人因違反道路交通管理處罰條例案件，對於
高雄市政府交通局中華民國97年12月31日所為之處分（原處分：
高市交裁字第裁32-BB0000000號），聲明異議，本院裁定如下：
    主  文
原處分撤銷。
甲○○汽車駕駛人，駕駛汽車不遵守道路交通標線之指示，處罰
鍰新臺幣玖佰元。
    理  由
一、原處分意旨略以：異議人即受處分人甲○○於民國97年9 月
    18日14時22分許，騎乘車牌號碼ZJK-855 號輕型機車行經有
    燈光號誌管制之高雄市○○路與新田路口時闖越紅燈行駛，
    經高雄市政府警察局交通警察大隊以異議人違反道路交通管
    理處罰條例第53條第1 項規定，開立舉發違反道路交通管理
    事件通知單，原處分機關認受處分人確有前開違規行為，乃
    於97年12月31日依據道路交通管理處罰條例第53條第1 項、
    第63條第1 項第3 款之規定，裁處新臺幣（下同）1800元之
    罰鍰，並記違規點數3 點等語。
二、異議意旨略以：伊確實有於前開時間，騎乘前開機車行經前
    開交岔路口，並於紅燈時超過停止線，惟超越停止線後左腳
    已著地而呈停止狀態，故並無闖越紅燈，請求撤銷原處分等
    語。
三、按汽車駕駛人駕駛汽車，應遵守道路交通標誌、標線、號誌
    之指示，道路交通安全規則第90條前段定有明文，而道路交
    通標誌標線號誌設置規則第206 條第5 款第1 目規定「圓形
    紅燈」之行車管制號誌係表示禁止車輛通行，並不得超越停
    止線或進入路口；又劃設於道路上，設於已設有「停車再開
    」標誌或設有號誌之交岔路口，鐵路平交道或行人穿越道之
    前方及左彎待轉區之前端，寬30至40公分之白色實線，為停
    止線，用以指示行駛車輛停止之界限，車輛停止時，其前懸
    部分不得伸越該線，道路交通標誌標線號誌設置規則第170
    條第1 項、第2 項亦定有明文。又按道路交通管理處罰條例
    第60條第2 項第3 款規定：「汽車駕駛人，駕駛汽車有下列
    情形之一，而本章各條無處罰之規定者，處新臺幣9 百元以
    上1 千8 百元以下罰鍰：(三)不遵守道路交通標誌、標線、號
    誌之指示」。又行為人如有道路交通管理處罰條例第60條第
    2 項第3 款之違規行為，經警舉發，而在舉發違反道路交通
    管理事件通知單上所載之應到案日期前聽候裁決，經主管機
    關調查後仍認定其有上開違規行為者，依違反道路交通管理
    事件統一裁罰基準及處理細則第44條第1 項及違反道路交通
    管理事件統一裁罰基準表之規定，需對該行為人處以900 元
    之罰鍰。
四、經查：
  (一)本件異議人對於前開時間，騎乘前開機車行經前開交岔路口
    ，並於紅燈時超過停止線，但未到達人行穿越道及網狀黃線
    區之事實，為異議人聲明異議狀（本院卷第4 頁）所不爭執
    ，並有相片2 幀在卷可稽（本院卷第13至14頁），此部分之
    事實堪以認定。
  (二)依取締相片上方所列數字核對對照可知，異議人係於該交叉
    路口紅燈亮起後6.64秒騎車闖越紅燈，經闖紅燈照相設備拍
    攝第1 張照片，當時異議人所騎之前開機車前車輪甫超越停
    止線。嗣該自動照相設備又於紅燈亮起後7.54秒拍攝第2 張
    照片，而當時異議人所騎乘之前開機車雖超越該停止線，然
    尚未抵達斑馬線，而該距離從照片中顯示僅約1 機車車身，
    幾呈靜止狀態，且其前方尚有一腳踏車騎士騎車經過，是異
    議人前開辯稱於越過停止線後，車輛呈停止狀態等語，應屬
    可採，此部分之事實，亦堪認定
  (三)有關「闖紅燈」行為之認定，道路交通管理處罰條例並未明
    文規定，而主管機關為求執法之公平，對何謂「闖紅燈」予
    以說明如下：「車輛面對圓形紅燈時仍逕予穿越路口至銜接
    路段，含左轉、直行、迴轉及右轉（依箭頭綠燈允許行駛者
    除外）即視為闖紅燈之行為…；有繪設路口範圍者，車輛無
    視於紅燈號誌，有穿越路口之意圖，而車身已伸入路口範圍
    亦視同闖紅燈；若僅伸越停止線而未達路口範圍者，則視為
    不遵守標線指示。交岔路口已繪設網狀黃線區者，暫以該範
    圍視為路口」，有交通部82年4 月22日交路（82）字第0098
    11號函釋在案，是並非車身伸越停止線，即應視為闖紅燈，
    仍應查明行為人主觀上是否有穿越路口之意圖，客觀上車身
    是否已伸入路口範圍。而本件如前所論，異議人於紅燈燈號
    顯示時，所騎乘之前開機車雖有超越停止線，惟以上開取締
    照片中顯示異議人所騎乘之前開機車超越停止線後幾乎呈靜
    止狀態，且其前方尚有一腳踏車騎士騎車經過，尚難認其當
    時主觀上有穿越該路口之意圖。再該交岔路口繪設有網狀黃
    線區，異議人之機車未達網狀黃線區有上開照片2 幀可憑，
    則依上開函釋所示，顯然異議人之機車當時客觀上尚未進入
    路口範圍，參諸上開交通部函釋內容，本件僅能認定異議人
    有不遵守標線指示之違規，遽難認異議人有闖紅燈之違規行
    為。
五、綜上所述，異議人僅有紅燈越線停車之違規事實，原處分機
    關認異議人有駕車行經有燈光號誌管制之交岔路口闖紅燈之
    行為，而依道路交通管理處罰條例第53條第1 項規定，裁處
    受處分人1800元罰鍰並記違規點數3 點，實有違誤，異議人
    之異議為有理由，自應由本院撤銷原處分，以受處分人有違
    反道路交通管理處罰條例第60條第2 項第3 款規定，裁處受
    處分人罰鍰900 元，如主文第2 項所示，以資適法。
六、據上論斷，應依道路交通案件處理辦法第20條前段，裁定如
    主文。
中    華    民    國    98    年     2    月    23    日
                  交通法庭  法  官  曾仁勇
以上正本證明與原本無異。
如不服本裁定應於送達後5日內向本院提出抗告狀。
中    華    民    國    98    年     2    月    23    日
                            書記官  王紀芸


司法院資訊處製作；財團法人民間司法改革基金會備份。
